【裁判字號】    98,訴,170
【裁判日期】    980326
【裁判案由】    違反毒品危害防制條例
【裁判全文】
臺灣彰化地方法院刑事判決               98年度訴字第170號
公  訴  人  臺灣彰化地方法院檢察署檢察官
被      告  甲○○
                      巷68號.
                      號
指定辯護人  王士銘律師
上列被告因違反毒品危害防制條例案件，經檢察官提起公訴（97
年度偵字第10684號），本院判決如下：
    主  文
甲○○無罪。
    理  由
一、公訴意旨略以：被告甲○○曾因施用毒品案件，經本院於民
    國93年10月5日以93年度簡上字第81號判處有期徒刑6月，並
    於93年10月25日確定，甫於96年8月12日（應為96年12月8日
    ）執行完畢，仍不知悛悔，明知海洛因係毒品危害防制條例
    第2條第2項第1款之第1級毒品，竟於97年9月28日下午12時
    38分之後某時，在彰化市彰化基督教醫院停車場，販賣價格
    新臺幣（下同）1,000元之海洛因給乙○○。經員警循線查
    獲。因認被告係犯毒品危害防制條例第4條第1項罪嫌云云。
二、證據能力部分：
    按被告以外之人於審判外之陳述，雖不符前4條之規定，而
    經當事人於審判程序同意作為證據，法院審酌該言詞陳述或
    書面陳述作成時之情況，認為適當者，亦得為證據；當事人
    、代理人或辯護人於法院調查證據時，知有第159條第1項不
    得為證據之情形，而未於言詞辯論終結前聲明異議者，視為
    有前項之同意，刑事訴訟法第159條之5定有明文。本案下列
    引為證據之證人陳述及書證，被告甲○○、辯護人及檢察官
    於本院審理中均不爭執其證據能力，且以之作為證據並無不
    當，依上揭法條之規定，自均有證據能力。
三、實體部分：
  (一)按犯罪事實應依證據認定之，無證據不得認定犯罪事實，又
    不能證明被告犯罪者，應諭知無罪之判決，刑事訴訟法第15
    4條第2項、第301條第1項分別定有明文。又事實之認定，應
    憑證據，如未能發現相當證據，或證據不足以證明，自不能
    以推測或擬制之方法，以為裁判基礎（最高法院著有40年臺
    上字第86號判例參照）。另按認定犯罪事實，所憑之證據，
    雖不以直接證據為限，間接證據亦包括在內，然無論直接或
    間接證據，其為訴訟上之證明，須於通常一般之人均不致於
    有所懷疑，而得確信其為真實之程度者，始得據之為有罪之
    認定，倘其證明尚未達到此一程度，而有合理性懷疑之存在
    時，即無從為有罪之認定（參照最高法院76年臺上字第4986
    號判例意旨）。
  (二)本件公訴人認被告甲○○係犯毒品危害防制條例第4條1項罪
    嫌，無非以證人乙○○於警詢、偵查中之證詞及通訊譯文為
    其論據。訊據被告堅詞否認有販賣第一級毒品海洛因予乙○
    ○之犯行，辯稱：伊未曾販賣海洛因給乙○○，97年9月28
    日中午12時38分許是乙○○打電話找伊大哥，伊以為乙○○
    要找伊大哥向別人買毒品，所以伊問乙○○要多少，要幫乙
    ○○問，當天伊與乙○○有約在和美圖書館，伊向乙○○拿
    1,000元說要合資向別人拿毒品，結果沒有給乙○○，導致
    雙方有恩怨等語。經查：
  1.證人乙○○於警詢及偵查中固證稱伊於97年9月28日12時38
    分2秒許與被告通訊後，曾於當天在彰化基督教醫院停車場
    向被告購買1小包1,000元之海洛因等語，然證人乙○○於本
    院審理時證稱：伊不是向被告購買毒品，伊於警詢及偵查中
    之所以說是向「阿猴」（即被告）購買海洛因，是因為警察
    告訴伊所犯的毒品案件可以不用被起訴，都會緩起訴，圖書
    館那次是叫伊去載他，因為被告沒有交通工具，伊與被告約
    在和美圖書館見面，後來伊載被告回家後就回家了等語。按
    供述證據中之毒品下游者，依毒品危害防制條例第17條規定
    ，供出毒品來源因而破獲，得受減輕其刑寬典，衡諸供述證
    據常受主、客觀條件影響，難以完全信實，須賴其他供述及
    非供述、直接與間接證據加以補強（參照最高法院97年度台
    上字第6452號判決意旨）。是證人乙○○於警詢及偵查中雖
    指證伊曾向被告購買海洛因，然其於本院審理時已改稱其並
    未向被告購買毒品，參以證人乙○○警詢中曾表示「（問：
    毒品危害防制條例規定供出來源，因而破獲者，得減輕其刑
    ，你是否願意供出毒品來源？）我願意」（見警卷第6頁）
    ，其於偵查中亦明白表示「（問：有沒有其他陳述？）希望
    可以減輕其刑」（見臺灣彰化地方法院檢察署97年度他字第
    1218號偵查卷第40頁），則證人乙○○於警詢及偵查中供述
    向被告購買毒品乙情，是否基於供出來源得減輕其刑之考量
    ，即非無疑，尚有賴其他證據加以補強。
  2.扣案之0000000000號行動電話係被告所購買使用，業據被告
    供據在卷，而證人乙○○於97年9月28日中午12時38分2秒許
    曾以其所用0000000000打電話予被告，則有通訊譯文可考。
    查被告與乙○○於上開時間之通話內容為：
    「B （即乙○○）喂，阿猴嗎？
      A （即被告）對
      B 很久沒有去找你大仔？
      A 你看多少，我替你問
      B 我聽不懂
      A 要三嗎？我替你問
      B 替我問？
      A 對啦，我這邊沒有啦
      B 你那裏沒有嗎？
      A 對
      B 如果你要，我替你問
      A 馬上用，馬上有
      B 馬上問，馬上有嗎？好丫
      A 3個啦
      B 1個啦
      A 喔
      B 你說3個喔，我這邊只有一而已
      A 跟你做那種工作，我就．．．
      B 那我不就要再去用
      A 對啦，你去用一用，舒適再打給我」（見警卷第81頁）
      依上開通訊譯文以觀，被告與乙○○於97年9月28日中午
      12時38分2秒通話時只表示要替乙○○問，並表示伊那邊
      沒有，要乙○○再與其聯絡，並未談及販賣毒品之數量、
      價格及如何交付等情節。而當日15時49分8秒、15時54分
      34杪、16時5分46杪及16時16分16秒之通訊譯文內容，係
      有關被告與乙○○相約在和美圖書館見面之內容，亦非販
      賣或交付毒品之相關內容（見警卷第81至82頁）。是由卷
      內所附通訊譯文，並不足以證明被告於97年9月28日下午1
      2時38分之後某時，有販賣1,000元海洛因給乙○○之事實
      。
五、綜上所陳，本案依現有事證，僅有乙○○於警詢及偵查中之
    證詞足資證明被告有販賣毒品之行為，惟乙○○於警詢及偵
    查中之證詞，與本院審理時之證詞迴然不同，且通訊譯文之
    內容並不能補強乙○○於警詢及偵查中之證詞之真實性，尚
    難僅憑乙○○於警詢及偵查中之證詞，即認定被告有販賣毒
    品予乙○○之行為。此外，復查無其他積極證據足資證明被
    告確有檢察官所指販賣第一級毒品海洛因之犯行，被告被訴
    之犯罪自屬不能證明，揆諸首揭法條及判例意旨說明，自應
    為被告無罪判決之諭知。
據上論斷，應依刑事訴訟法第301條第1項，判決如主文。
本案經檢察官陳信郎到庭執行職務。
中    華    民    國    98    年    3     月    26    日
                  刑事第五庭    審判長  周淡怡
                                法  官  周莉菁
                                法  官  羅秀緞
以上正本證明與原本無異。
如不服本判決應於收受判決後10日內向本院提出上訴書狀，並
應敘述具體理由。其未敘述上訴理由者，應於上訴期間屆滿後
20日內向本院補提理由書(均須按他造當事人之人數附繕本)
「切勿逕送上級法院」。
中    華    民    國    98    年    3     月    26    日
                                書記官  林盛輝


司法院資訊處製作；財團法人民間司法改革基金會備份。
